【裁判字號】    89,上易,239
【裁判日期】    890302
【裁判案由】    賭博
【裁判全文】
臺灣高等法院臺中分院刑事判決            八十九年度上易字第二三八、二三九號
    上  訴  人
    即  被  告  王樂清
                甲○○
    右  一  人
    選任辯護人  張智宏  律師
右上訴人因賭博案件，不服臺灣苖栗地方法院八十八年度易字第四五二號，中華民國
八十八年八月三十一日及八十八年十月六日第一審判決（起訴案號：臺灣苖栗地方法
院檢察署八十七年度偵字第三七二二號，及同署併案審理：八十八年度偵字第五七六
號），提起上訴，本院判決如左：
      主  文
原判決關於甲○○、王樂清部分均撤銷。
甲○○共同以賭博為常業，處有期徒刑柒月。扣案之電動賭博機具計柒拾肆台（含Ｉ
Ｃ板）、寄分券計壹佰零玖張、監視器鏡頭壹組（肆台）、監視主機壹台、錄影機壹
台、賭資現金新台幣貳萬玖仟陸佰元均沒收。
王樂清連續幫助以賭博為常業，累犯，處有期徒刑參月，如易科罰金以佰元折算壹
日。扣案之電動賭博機具肆拾壹台（含ＩＣ板）、寄分券陸拾肆張、賭資現金新台幣
壹萬肆仟柒佰元均沒收。
      事  實
一、王樂清前於民國（下同）八十二年間，因違反麻醉藥品管理條例案件，經台灣板
    橋地方法院判處有期徒刑六月確定，於八十二年十月七日易科罰金執行完畢，仍
    不知警醒。緣甲○○自民國（下同）八十六年十一月間某日起，在苗栗縣通霄鎮
    ○○路一三四號公眾得出入之場所開設美國仔科技廣場，而設置電動機具鑽石列
    車一台、花花世界二台、幸運七星七台、鬥姬物語五台、皇冠金鐘十五台、滿貫
    大亨十一台，共計四十一台。嗣於八十七年六月間某日起，以月薪新台幣（下同
    ）三萬元，分別僱用徐永良、黃朝禮二人為開分員，並另行請託已離職員工王樂
    清無償為機台維修。斯時起，甲○○、徐永良、黃朝禮三人共同基於賭博之概括
    犯意聯絡及行為分擔，由王樂清基於幫助之犯意，連續在上述遊樂場內，以前揭
    電動機具四十一台，與不特定之客人賭博財物，賭法為賭客以一百元因機台不同
    ，而開分一百分或三千分不等，再以分數押注，如押中，可依押中之倍數贏得若
    干倍不等之分數，再依一定比例將積分換取寄分券，若賭客要求，則可將分數或
    寄分券以一定之比例向開分員徐永良、黃朝禮兌換現金，如未押中，賭注則歸甲
    ○○所贏得。甲○○、徐永良、黃朝禮三人並以之為常業，恃以營生。嗣於八十
    七年八月十二日晚間九時十分許，適有賭客田俊龍、吳振民、林志宏、邱國洲、
    陳震揚在場賭玩時，為警在上址查獲，並扣得電動賭博機具四十一台（含ＩＣ板
    ）、負責兌換現金之黃朝禮身上腰包內賭資一萬四千七百元及甲○○所有、供賭
    博所用之寄分券六十四張。詎甲○○、黃朝禮仍基於同上共同常業賭博之犯意，
    再由甲○○在原址仍開設美國仔科技廣場，設置電動賭博機具麻將台九台、小丑
    連線三台、幸運七星七台、鬥姬勿語三台、花花世界一台、招財貓一台、加州飛
    艇一組九台，共計三十三台。黃朝禮則離職後，於八十七年十月間某日起改以每
    月二萬八千元之價格承包現場機台維修及清潔工作。甲○○並另自八十七年十月
    間某日起，以月薪二萬六千元，僱用蘇惠如為開分員。甲○○自前揭為警查獲後
    再行設置上開電動賭博機具三十三台之日起，黃朝禮自承包之日起，蘇惠如自受
    僱時起，共同基於賭博之概括犯意聯絡及行為分擔，連續在上述公眾得出入之場
    所內，以前揭電動賭博機具三十三台，與不特定之人依相同之賭法賭博財物，賭
    客所贏得之分數，店方可應其要求以一定之比例，由開分員蘇惠如兌換現金，如
    未押中，則賭注歸甲○○所贏得。甲○○、黃朝禮、蘇惠如三人並以之為常業，
    恃以營生。其後於八十八年一月二十日下午六時四十五分許，適有賭客柯富閑、
    彭文龍在場賭玩時，為警在上址查獲，並扣得電動賭博機具三十三台（含ＩＣ板
    ）、負責兌換現金之蘇惠如身上腰包內賭資一萬四千九百元及甲○○所有、供賭
    博所用之寄分券四十五張、監視器鏡頭一組（四台）、監視主機一台、錄影機一
    台，及不知名賭客所有之留言張一張及甲○○所有、非供賭博所用或預備或賭博
    所得之電視機一台。
二、案經苗栗縣警察局通霄分局報請臺灣苗栗地方法院檢察署檢察官偵查起訴；暨同
    分局報請台灣苗栗地方法院檢察署檢察官併案審理。
      理  由
一、訊之上訴人即被告（下稱被告）甲○○對於右犯行，坦承不諱，且經被告徐永良
    、田俊龍、吳振民及蘇惠如、彭文龍、柯富閑於警訊中供承：打玩所得分數可兌
    換現金等語不諱（見台灣苗栗地方法院檢察署八十七年度偵字第三七二二號偵查
    卷第十三頁背面、第二十頁背面、第十九頁背面，該署八十八年度偵字第五七六
    號第五頁、第七頁背面、第十一頁背面），其中柯富閑於檢察官偵查時仍迭稱：
    可兌換現金等語明確（見同上八十八年度偵字第五七六號偵查卷第四十五頁背面
    ），而徐永良、蘇惠如亦分別於檢察官訊問時供陳：有客人硬性要求則予以兌換
    現金；因與柯富閑有點熟，所以換現金等語屬實（見同上八十七年度偵字第三七
    二二號偵查卷第六十九頁背面，八十八年度偵字第五七六號第四十七頁背面）。
    互核其等供述情節大致相符，被告甲○○自白之事實，應與事實相符，復有前揭
    二次查獲之物扣案可資佐證。
二、而上訴人即被告（以下稱被告）王樂清對於在上開美國仔科技廣場從事機台之維
    修等情，並不諱言，雖否認該電動玩具店有兌換現金之情事，辯稱：該店僅係供
    娛樂云云。然查上開美國仔科技廣場客人開分後經打玩後所得之分數，可以兌換
    現金，已敘之如前，而部分王樂清在該店內為機台之維修，經常出入該店，且在
    該店因維修而待在其內之時間頗長，對於美國仔科技廣場有兌換現金之事實，自
    應知之甚詳，被告王樂清辯稱該店僅係供娛樂，不可兌換現金，顯與事實不符，
    所辯自係事後卸責飾詞，要難採信。
三、再查，扣案之電動賭博機具第一次多達四十一台、第二次多達三十三台，扣得賭
    資分別高達一萬四千七百元、一萬四千九百元，且有專門店面加以擺設，而每月
    之營業額，高達二、三十萬元，亦經被告甲○○於原審審理時供述在卷，則被告
    甲○○予以經營，明顯恃以營生，以之為常業，縱被告甲○○稱當時另有幫人綁
    鋼筋，殊不影響其亦以此營生之情況。綜上事證明確，被告甲○○、王樂清等二
    人犯行均堪以認定。
四、核被告甲○○係犯刑法第二百六十七條之常業賭博罪。被告甲○○與徐永良、黃
    朝禮三人間有犯意聯絡及行為分擔，為共同正犯，公訴人認共同被告徐永良、黃
    朝禮係犯幫助常業賭博罪嫌，容有誤會，然因徐永良、黃朝禮所犯之罪，其適用
    之法條與公訴人所論並無不同，故無變更法條之問題，併予敘明。另被告王樂清
    幫助同案被告甲○○、徐永良及黃朝禮三人共同以賭博為常業，係犯刑法第三十
    條、第二百六十七條幫助常業賭博罪，又被告王樂清八十二年間，因違反麻醉藥
    品管理條例案件，經台灣板橋地方法院判處有期徒刑六月確定，於八十二年十月
    七日易科罰金執行完畢情形，有台灣高等法院檢察署刑案紀錄簡覆表在卷可查，
    其受有期徒刑執行完畢後，五年以內再犯本件有期徒刑以上之罪，為累犯，應依
    刑法第四十七條規定加重其刑。而被告王樂清所犯係幫助犯，並依正犯之刑減輕
    之。
五、原審對被告甲○○、王樂清予以論罪科刑固非無見，然原判決對於被告甲○○部
    分認公訴人以徐永良、黃朝禮係犯幫助常業賭博罪，而予以變更起訴法條，且對
    被告王樂清部分，認被告王樂清幫助被告甲○○、徐永良、黃朝禮三人共同以賭
    博為常業，但又認被告王樂清係連續犯，然按常業犯，當然有連續性，其多次犯
    行，並不發生連續犯問題，是原判決上開所為變更法條及連續犯之論述，自有不
    當。被告甲○○上訴意旨以其無賭博之犯意，而被告王樂清上訴意旨以不知被告
    甲○○上開美國仔科技廣場有賭博行為，分別指摘原判決不當，雖難認為有理由
    ，然原判決關於被告甲○○、王樂清部分，既有前開可議，已屬無可維持，應由
    本院將原判決此部分撤銷另為改判。爰審酌被告甲○○、王樂清二人之素行，犯
    罪之動機、目的、情節，與對社會風氣之影嚮程度，及被告二人犯後之態度等一
    切情狀，分別就被告二人量處如主文第二、三項所示之刑，並就被告王樂清部分
    諭知易科罰金之折算標準。另扣案之電動賭博機具第一次四十一台（含ＩＣ板四
    十一塊）、第二次三十三台（含ＩＣ板三十三塊），計七十四台，及二次於開分
    員即被告黃朝禮、另案被告蘇惠如身上腰包查獲之現金一萬四千七百元、一萬四
    千九百元，核係當場賭博之器具及兌換籌碼處之財物，應依刑法第二百六十六條
    第二項之規定，併予宣告沒收。另二次查扣之寄分券六十四張、四十五張（計一
    百零九張）及監視器鏡頭一組（四台）、監視主機一台、錄影機一台，均為被告
    甲○○所經營之前揭遊樂場所有，屬被告甲○○所有，供本案賭博所用之物，亦
    據其供明在卷，應依刑法第三十八條第一項第二款之規定沒收。至於查扣之留言
    張一張及電視機一台，或為被告否認為其等所有，或否認為供本案所用或預備或
    所得之物，茲因查無其他積極證據足認該等物品係供本案所用或預備所用或所得
    之物，故不予宣告沒收，併此敘明。
六、被告王樂清經合法傳喚，無正當理由不到庭，不待其陳述逕行判決。
據上論結，應依刑事訴訟法第三百七十一條、第三百六十九條第一項前段、第三百六
十四條、第二百九十九條第一項前段、刑法第二百六十七條、第二百六十六條第二項
、第四十七條、第三十條第一項、第二項、第四十一條、第三十八條第一項第二款，
罰金罰鍰提高標準條例第一條前段、第二條，判決如主文。
本案經檢察官吳經綸到庭執行職務。
中      華      民      國    八十九     年      三       月     二     日
                                  臺灣高等法院臺中分院刑事第六庭
                                        審判長法  官  古  金  男
                                              法  官  張  祺  祥
                                              法  官  沈  應  南
右正本證明與原本無異。
不得上訴。
                                              書記官  劉  智  文
中      華      民      國    八十九     年      三       月     四     日
附錄本案論罪科刑法條全文：
刑法第二百六十七條
以賭博為常業者，處二年以下有期徒刑，得併科一千元以下罰金。
刑法第二百六十六條
在公共場所或公眾得出入之場所賭博財物者，處一千元以下罰金。但以供人暫時娛樂
之物為賭者，不在此限。
當場賭博之器具與在賭檯或兌換籌碼處之財物，不問屬於犯人與否，沒收之。
                                                                        Ｏ


司法院資訊處製作；財團法人民間司法改革基金會備份。
